臺灣臺中地方法院刑事判決　　　　　　　　　　　　　九十年度訴字第二五四號
　　公　訴　人　臺灣臺中地方法院檢察署檢察官
　　被　　　告　甲○○
右列被告因毒品危害防制條例案件，經檢察官提起公訴（九十年度偵字第三五三九號
），本院判決如左：
    主  文
甲○○施用第一級毒品，處有期徒刑陸月，如易科罰金，以佰元折算壹日。
    事  實
一、甲○○前因施用毒品案件，經本院先後二次裁定送觀察、勒戒後，均認無繼續施
    用毒品之傾向，由臺灣臺中地方法院檢察署檢察官分別於八十八年七月三日以八
    十八年度偵字第一四五二一號、於八十九年二月二十四日以八十九年度毒偵緝字
    第一四七號為不起訴處分確定。惟甲○○又於九十年四月二十六日上午八時四十
    分前七十二小時內某時，在不詳地點，以不詳方法，施用第一級毒品海洛因一次
    。嗣於九十年四月二十六日，在臺中縣警察局霧峰分局經警依毒品列管人口之規
    定採集其尿液送驗後發現上情。
二、案經臺中縣警察局霧峰分局報請臺灣臺中地方法院檢察署檢察官偵查起訴。
    理  由
一、訊據被告甲○○矢口否認有右揭犯行，辯稱：伊以前都是施用安非他命，不曾施
    用過海洛因，九十年四月二十六日採集之尿液驗出嗎啡陽性反應是因為伊有吃感
    冒藥云云，並提出天從診所診斷證明書一紙為證。經查，被告於九十年四月二十
    六日上午八時四十分所採集之尿液送檢驗結果，呈嗎啡陽性反應，有私立中山醫
    學院附設孫中山先生紀念醫院藥物濫用檢測中心出具之檢測報告、臺中縣臺中縣
    警察局霧峰分局採尿室毒品人口到場採尿名冊、列管毒品人口尿液檢體採集送驗
    紀錄表各一紙在卷可稽，又經本院將被告提出天從診所之診斷證明書，連同前述
    尿液檢驗資料送請法務部法醫研究所研判該診斷證明書上所載之用藥，經服用後
    是否會呈嗎啡陽性反應，該所函覆稱：「綜合九十一年五月十五日中院嘉刑志九
    十訴０五四字第三九九九九號來函所附天從診所診斷證明書影本，及私立中山醫
    學院附設孫中山先生紀念醫院藥物濫用檢測中心出具之檢測報告影本載明事項，
    研判意見如下：(一)經查所附檢測報告影本顯示列管人甲○○尿液檢查經確認含有
    嗎啡成分，濃度５７６ｎｇ／ｍｌ呈陽性反應，可為使用含嗎啡之藥物或毒品海
    洛因所致。(二)列管人甲○○於九十年四月十九日因急性喉炎前往天從診所就診壹
    次，開立醫囑藥物九種共兩日份量，其中所列Ｂｒｏｗｎｍｉｘｔｕｒｅ藥品
    100 毫升，可能含有鴉片酊（Ｏｐｉｕｍｔｉｎｃｔｕｒｅ）成分，經服用後可
    造成尿液檢查呈嗎啡陽性反應，惟依來文所附「列管毒品人口尿液檢體採集送驗
    紀錄表」影本所載，列管人甲○○於九十年四月二十六日八時四十分接受尿液採
    集，為就醫之後一週採尿，並紀錄前三日內未曾服用藥物，在所述期間正常用藥
    情形下，尿液檢查呈嗎啡陽反應之結果與其用藥情形不符，因此，列管人甲○○
    在採尿前三日內確實未服用任何藥物，其尿液檢查呈嗎啡陽性反應乙案不是該診
    斷證明書載醫療藥物所致。」，此有該所九十一年六月二十日法醫毒字第０九一
    ０００一四七四號函一份在卷可憑。再按施用毒品者，其劑量之百分之八十於八
    小時內自尿中排出，二十四小時後剩餘量之百分之九十再行排出，七十二小時後
    仍有微量排出，而因人體體質不同，其排出時間亦會有差異，尤其成癮者（抗藥
    性強）其於吸食一百二十小時內所採之尿液，配合較具公信力之儀器（如氣相層
    析質譜儀）仍可能被檢測出等情，業經憲兵司令部八十年三月廿五日（八０）鑑
    驗字０九九九號函釋在案。是被告於前述九十年四月二十六日上午八時四十分採
    尿前七十二小時內某時，應確有施用海洛因之犯行，其空言否認施用海洛因，當
    係卸責之詞，非可採信。又被告前因施用毒品案件，經本院先後二次裁定送觀察
    、勒戒後，均認無繼續施用毒品之傾向，由臺灣臺中地方法院檢察署檢察官分別
    於八十八年七月三日以八十八年度偵字第一四五二一號、於八十九年二月二十四
    日以八十九年度毒偵緝字第一四七號為不起訴處分確定，有不起訴處分書二份、
    臺灣臺中地方法院檢察署刑案資料查註紀錄表一份在卷可憑，其三犯施用毒品之
    事實，事證明確，被告之犯行洵堪認定。
二、核被告甲○○所為，係犯毒品危害防制條例第十條第一項之施用第一級毒品罪。
    其施用前持有第一級毒品海洛因之低度行為，應為施用之高度行為所吸收，不另
    論罪。爰審酌被告前因施用第二級毒品犯行，經觀察、勒戒後猶故態復萌，再施
    用第一級毒品不輟，無視於毒品對於自身健康之戕害及國家對於杜絕毒品犯罪之
    禁令，惡性非輕，然本之施用毒品者均有相當程度之成癮性及心理依賴性，其犯
    罪心態與一般刑事犯罪之本質並不相同，容應以「病人」之角度為考量，並側重
    適當之醫學治療及心理矯治為宜，量刑不宜過重等一切情狀，量處如主文所示之
    刑，併諭知易科罰金之折算標準。
據上論斷，應依刑事訴訟法第二百九十九條第一項前段，毒品危害防制條例第十條第
一項、第二十三條第二項，刑法第十一前段、第四十一條第一項前段、罰金罰鍰提高
標準條例第二條，判決如主文。
中      華      民      國      九十一      年    七    月    二十五    日
                                        法  官    陳  慧  珊
右正本證明與原本無異。
如不服本判決，應於送達後十日內向本院提出上訴狀（須附繕本），上訴於台灣高等
法院台中分院。
                                        書記官
中      華      民      國      九十一      年    七    月    二十五    日
【附錄論罪科刑法條】
毒品危害防制條例第十條第一項：
施用第一級毒品者，處六月以上五年以下有期徒刑。
